臺灣桃園地方法院刑事判決　　　　　　　96年度訴字第1376號
公　訴　人　臺灣桃園地方法院檢察署檢察官
被　　　告　乙○○
　　　　　　　　　　國民
被　　　告　丙○○
　　　　　　　　　　國民
指定辯護人　本院公設辯護人 甲○○
上 一 人之
輔　佐　人
即被告之母　戊○○
輔　佐　人
即被告之姊　丁○○
上列被告因違反恐嚇案件，經檢察官聲請簡易判決處刑（95年度
偵字第11854 號、95年度偵緝字第1064號），本院認有刑事訴訟
法第451 條之1 第4 項但書之情形，改行通常訴訟程序，茲判決
如下：
    主  文
乙○○幫助意圖為自己不法之所有，以恐嚇使人將本人之物交付
，處有期徒刑陸月，如易科罰金，以銀元參佰元折算壹日；減為
有期徒刑參月，如易科罰金，以銀元參佰元折算壹日。
丙○○幫助意圖為自己不法之所有，以恐嚇使人將本人之物交付
，處有期徒刑肆月，如易科罰金，以銀元參佰元折算壹日；減為
有期徒刑貳月，如易科罰金，以銀元參佰元折算壹日。緩刑貳年
。
    事  實
一、乙○○與丙○○為堂兄弟，乙○○明知丙○○智能偏低，其
    全智商為57，於民國94年3 月3 日（聲請書誤植為同月26日
    ），由乙○○陪同丙○○至桃園縣中壢市○○路366 號臺新
    商業銀行中壢分行（以下稱臺新銀行），以丙○○之名義向
    臺新銀行申請帳號為00000000000000號帳戶後，將前開申請
    取得之帳戶存摺交由乙○○行使保管，再於同年月18日向臺
    新銀行領取提款卡及密碼後，旋即由丙○○駕駛其兄之自小
    客車搭載乙○○，驅車至中壢市中壢高中附近，由乙○○將
    其自己申請之臺新銀行帳戶，與丙○○臺新銀行存摺、提款
    卡、密碼單同時一起交付不詳之犯罪集團成員，該犯罪集團
    成員並同時交付新臺幣（下同）八千元予乙○○，乙○○嗣
    後另交付四千元予丙○○。於94年3 月26日晚上11時許，由
    不詳之犯罪集團成員以介紹女生與其見面為由，誘騙己○○
    至銀行提款機操作確認身分後，待賴某依照不詳犯罪集團成
    員電話指示操作提款機時，該不詳之人再以賴某操作程序有
    誤需要重新操作一次，此時該不詳之人再度以其操作程序有
    誤，而造成內部設備損害，即要求己○○賠償二百萬元整，
    不然就揚言要對其家人不利並恐嚇要斷其手、腳致其心生畏
    懼，迫使依照不詳之人提供三個金融帳號（分別為000-0000
    0000000000、000- 000000000000000、000-000000000000）
    ，共匯出39萬1 仟2 佰1 拾1 元後，始知受騙，而報警偵辦
    ，乃將丙○○之臺新銀行帳戶通報警示詐騙帳戶；嗣於94年
    6 月23日上午8 時50分許，丙○○與其姊丁○○同至桃園市
    ○○路205 號臺新商業銀行桃園分行臨櫃交易欲結清帳戶時
    ，該銀行櫃檯人員即通知員警，始知上情。
二、案經臺桃園縣政府警察局桃園分局報請臺灣桃園地方法院檢
    察署檢察官聲請簡易判決處刑。
    理  由
一、按傳聞法則之重要理論依據，在於傳聞證據未經當事人之反
    對詰問予以核實，乃予排斥，惟若當事人已放棄對原供述人
    之反對詰問權，於法院審判時表明同意該等傳聞證據可作為
    證據，基於證據資料愈豐富，愈有助於真實發現之理念，並
    貫徹刑事訴訟法修法加重當事人進行主義之精神，確認當事
    人對於證據能力有處分權之制度，傳聞證據經當事人同意作
    為證據，法院認為適當者，亦得為證據。另當事人於調查證
    據時，對於傳聞證據表示「沒有意見」、「不用再傳喚詰問
    」，而未於言詞辯論終結前聲明異議，應視為已有將該等傳
    聞證據採為證據之同意，此刑事訴訟法第159 條之5 定有明
    文。本案被告、辯護人於本院準備程序中已表示對卷內人證
    、書證、物證之證據能力均無意見，本院審理時，被告、辯
    護人對於被告以外之人於審判外之陳述之證據能力並未表示
    意見，迄本院辯論終結前，被告亦未爭執本案證據之證據能
    力，依刑事訴訟法第159 條之5 第2 項之規定，應視為被告
    已同意本案相關之傳聞證據均可作為證據，本院斟酌本案卷
    內之證據並非非法取得，亦無證明力明顯過低之情形，且經
    本院於審判期日依法進行證據之調查、辯論，被告於訴訟上
    之程序權，已受保障，前揭各該證據，均得採為證據，先予
    敘明。
二、訊據被告乙○○對於上揭犯罪事實坦承不諱，核與證人即被
    害人己○○於警詢證述之情節相符，並有法務部調查局測謊
    鑑定報告書一紙在卷相可稽；而訊據被告丙○○則矢口否認
    犯行，辯稱：伊本身有智能不足之疾病，該臺新銀行之帳戶
    為同案共犯乙○○帶伊去申請，申請資料皆為乙○○填寫後
    ，叫伊簽名，該帳戶之存摺於開戶後皆交給乙○○，做何用
    途伊並不知道，伊也沒有拿到任何金錢云云。經查，上揭犯
    罪事實，業據證人即同案被告乙○○於本院審理時經交互詰
    問後結證：丙○○他自己同意去開帳戶，所以才會一起至銀
    行開戶，伊有告知丙○○辦帳戶後可賣錢，事後是丙○○開
    車載伊去中壢高中門口，由伊下車走到對面馬路，將伊自己
    與丙○○的存摺、提款卡、密碼單拿給對，方對方給伊新臺
    幣八千元，之後回到車上後，伊有將其中之四千元分給丙○○等語綦詳（見本院96年8月23日審理筆錄第四頁至第七頁
    ），而被害人己○○遭詐騙匯款之事實亦經證人即被害人己○○之證詞在卷可證，復有受理各類案件紀錄表、匯款明細
    、報案三聯單、受理詐騙帳戶通報警示簡便格式表、金融機
    構遭歹徒詐騙案件通報單、臺新商業銀行中壢分行00000000
    000000號帳戶往來明細等資料附卷可資佐證，另經本院函請
    行政院桃園療養院鑑定丙○○犯案時之精神狀態，係認定丙○○之全智商為57，為中度智能不足之人，然依被告乙○○
    及被告丙○○之供述，被告丙○○於日常生活仍能獨立為簡
    單之工作，在外居住，又能駕駛自用小客車等情觀之，被告
    丙○○尚非對上開事項全然無所認識，而被告丙○○於91年
    6月間會至國防大學國防醫學院三軍總醫院為鑑之目的，係
    因其家人接獲彰化縣警察局北斗分局的詐欺案之通知書，才
    至該院精神科就診，開立診斷證明書，是該病歷及診斷證明
    書之製作，應係臨訟而為之舉，是被告丙○○之智能應未達
    對一般事務都無法辨認之程度，被告丙○○上開辯解，應係
    事後卸責之詞，不足採信；而被告乙○○上開自白，核與事
    實相符，應堪採信。是被告二人前開犯行，應堪認定。
三、按刑法及刑法施行法部分條文業於94年2 月2 日經修正公布
    ，並均於95年7 月1 日施行。修正後刑法第二條第一項之規
    定，係規範行為後法律變更所生新舊法律比較適用之準據法
    ，於修正後刑法施行後，應適用修正後刑法第二條第一項規
    定之從舊從輕之原則為比較；修正後刑法第二條第二項，則
    為同條第一項之特別規定，於修正後刑法施行後，關於非拘
    束人身自由之保安處分，應依修正後刑法第二條第二項之規
    定，適用裁判時之法律。又修正後刑法第三十五條，乃刑之
    重輕之法定次序與標準，應適用裁判時之修正後刑法第三十
    五條之規定。修正後刑法第二條第一項係採從舊從輕原則，
    適用最有利於行為人之法律。既曰法律，自較刑之範圍為廣
    ；除法律有特別規定者（如修正後刑法第二條第二項非拘束
    人身自由之保安處分適用裁判時法；又如修正後刑法施行法
    第三條之一第三項、第六條之一、第九條之三規定之情形）
    ，應依其規定；或事關執行之緩刑之宣告，或犯罪在刑法修
    正施行前，自首在刑法施行後之自首部分，或程序之規定（
    程序從新，如刑法第四十條沒收宣告之程序規定），應適用
    裁判時之修正後刑法之規定外；依修正後刑法第二條第一項
    比較時，應就罪刑有關之共犯、未遂犯、連續犯、牽連犯、
    結合犯，以及累犯加重，自首減輕暨其他法定加減原因（如
    身分加減）與加減例等一切情形，綜其全部之結果而為比較
    後，整個之適用，不能割裂而分別適用有利益之條文。關於
    易科罰金之折算標準、易服勞役之折算標準及期限、罰金與
    死刑是否併予執行、多數有期徒刑定應執行之刑時之最高刑
    期之限制等之修正，事涉行為人易刑折算標準金額之多寡與
    期限之長短及定執行刑時能否就罰金刑併予執行或有期徒刑
    定應執行之刑時最高度之限制，亦均屬應依修正後刑法第二
    條第一項比較適用法律之範圍。拘束人身自由之保安處分，
    並非屬修正後刑法第二條第二項規定應適用裁判時法之範圍
    ，除有特別規定者外，亦屬應依修正後刑法第二條第一項比
    較適用法律之範圍；從刑附屬於主刑，除法律有特別規定者
    外，依主刑所適用之法律（以上參考最高法院95年5 月23日
    刑事庭第8 次會議決議及最高法院24年上字第4634號、24年
    上字第5292號、27年上字第2615號判例）。被告行為後，刑
    法關於罰金刑之計算單位及處罰、易科罰金之折算標準、連
    續犯、累犯，均有修正：
（一）於罰金刑之計算單位及處罰部分：刑法第33條第5 款業於
      94年2 月2 日修正公布，並自95年7 月1 日起施行；修正
      前刑法第33條第5 款規定「罰金：1 元以上。」；修正後
      刑法第33條第5 款規定「罰金：新臺幣1,000 元以上，以
      百元計算之。」；另95年6 月14日修正公布之中華民國刑
      法施行法第1 條之1 ：「中華民國94 年1月7 日刑法修正
      施行後，刑法分則編所定罰金之貨幣單位為新臺幣。94年
      1 月7 日刑法修正時，刑法分則編未修正之條文定有罰金
      者，自94年1 月7 日刑法修正施行後，就其所定數額提高
      為30倍。但72年6 月26日至94年1 月7 日新增或修正之條
      文，就其所定數額提高為3 倍。」，現行刑法中，有關於
      罰金刑之計算單位及處罰之規定已有修正，自屬法律變更
      。
（二）刑法第30條幫助犯之規定於94年2 月2 日修正公布，並於
      95年7月1日施行，修正前刑法第30條規定：「幫助他人犯
      罪者，為從犯。雖他人不知幫助之情者，亦同。從犯之處
      罰，得按正犯之刑減輕之。」，修正後刑法第30條規定：
      「幫助他人實行犯罪行為者，為幫助犯。雖他人不知幫助
      之情者，亦同。幫助犯之處罰，得按正犯之刑減輕之。」
      ，自屬法律有所變更。
（三）查被告行為時刑法第41條第1 項前段規定：「犯最重本刑
      為5 年以下有期徒刑以下之刑之罪，而受6 個月以下有期
      徒刑或拘役之宣告，因身體、教育、職業、家庭之關係或
      其他正當事由，執行顯有困難者，得以1 元以上3 元以下
      折算1 日，易科罰金。」又被告行為時之易科罰金折算標
      準，修正前罰金罰鍰提高標準條例第2 條前段（現已刪除
      ）規定，就其原定數額提高為100 倍折算1 日，被告行為
      時之易科罰金折算標準，應以銀元100 元以上300 元以下
      折算1 日，經折算為新臺幣後，應以新臺幣300 元以上90
      0 元以下折算為1 日。惟94年2 月2 日修正公布，於95年
      7 月1 日施行之刑法第41條第1 項前段則規定：「犯最重
      本刑為5 年以下有期徒刑以下之刑之罪，而受6 個月以下
      有期徒刑或拘役之宣告者，得以新臺幣1000元、2000元或
      3000元折算1 日，易科罰金。」
    經綜合比較新、舊法有關罰金刑之計算單位及處罰之規定（
    即比較修正前、後刑法第33條第5 款之規定；增訂之刑法施
    行法第1 條之1 與被告行為時之罰金罰鍰提高標準條例第1
    條前段、現行法規所定貨幣單位折算新臺幣標準第2 條之規
    定）；及前述易科罰金折算標準；幫助犯之規定（即不論依
    修正前之刑法第30條，獲修正後之刑法第30條之規定，本件
    被告均構成幫助犯），修正後規定並未較有利於行為人，則
    應依修正後刑法第2 條第1 項前段規定，適用行為時之法律
    ，合先明。
三、按刑法上之幫助犯，係對於犯罪與正犯有共同之認識，而以
    幫助之意思，對於正犯資以助力，而未參與實施犯罪之行為
    者而言（最高法院75年度臺上字第1509號、88年度臺上字第
    1270號判決亦同此意旨）。是以，如未參與實施犯罪構成要
    件之行為，且係出於幫助之意思提供助力，即屬幫助犯，而
    非共同正犯。本件被告乙○○、丙○○二人基於幫助之犯意
    ，藉由提供上開金融機構存摺、提款卡予犯罪集團成員，致
    上開犯罪集團成員利用被告二人之幫助，意圖為自己不法之
    所有，以前開恐嚇方式使被害人己○○因而心生畏懼，因而
    匯款至被告丙○○所提供之上揭帳戶內，是被告前開所為係
    參與詐欺罪構成要件以外之行為，且在無證據證明被告係以
    正犯而非以幫助犯之犯意參與犯罪之情形下，應認其所為係
    幫助犯而非正犯行為。核被告乙○○、丙○○二人所為，均
    係犯刑法第三十條第一項前段、第三百四十六條第一項之幫
    助恐嚇取財罪。檢察官認被告係犯第三百三十九條第一項之
    幫助詐欺罪，容有未洽，起法條應予變更。又被告二人幫助
    他人犯恐嚇罪，係屬從犯，爰依刑法第三十條第二項規定按
    正犯之刑減輕其刑。又被告丙○○經鑑定後，其犯案時之精
    神狀態應已達精神耗弱之程度，有上開鑑定書一份在卷可證
    ，故對被告丙○○部分再依刑法第十九條第二項規定減輕其
    刑，並遞減之。爰審酌被告乙○○係一成年且智力成熟之人
    ，被告丙○○雖智能較常人為低，然其仍對提供前開金融機
    構帳戶之存摺與提款卡，幫助上開犯罪集團成員使渠等方便
    行恐嚇他人財物，助長犯罪集團恐嚇取財之歪風，並增加查
    緝困難，危害他人財產安全及社會秩序之穩定，並使得被害
    人己○○受有上開損害，犯罪情節與所生危害程度，被告乙○○有竊盜前科，素行非佳，被告丙○○部分並無前科，有
    臺灣高等法院被告前案紀錄表，素行尚佳、被告乙○○犯罪
    後於審理中坦承犯行之態度被告丙○○否認之態度等其他一
    切情狀，各量處如主文所示之刑，並諭知易科罰金之折算標
    準，以示懲儆。又中華民國九十六年罪犯減刑條例，自九十
    六年七月十六日起施行生效，而本件詐欺正犯之犯罪時間為
    九十四年三月二十六日，合於該減刑條例之規定，爰依該條
    例第二條第一項第三款之規定，諭知所宣告之刑，減為如主
    文所示之刑，並就減得之刑諭知易科罰金之折算標準。末查
    ，被告前未曾因故意犯罪而受任何有期徒刑以上刑之宣告，
    此有臺灣桃園地方法院檢察署刑案資料查註紀錄表、臺灣高
    等法院告前案紀錄表各一份附卷可憑，其因智能較常人為低
    ，經此偵審教訓，自當知所惕勉而無虞再犯，本院綜核各情
    認上開有期徒刑之宣告，已足策其自新，所宣告之刑，以暫
    不執行為適當，併依法諭知緩刑二年，用啟向上。
四、據上論斷，應依刑事訴訟法第第四百五十二條、第二百九十
    九條第一項前段、第三百條，修正後刑法第二條第一項前段
    、第十九條第二項、第七十四條第一項第一款，行為時刑法
    第三十條第一項前段、第三百四十六條第一項、修正前第四
    十一條第一項前段，刑法施行法第一條之一第一項、第二項
    前段，修正前罰金罰鍰提高標準條例第二條，中華民國九十
    六年罪犯減刑條例第二條第一項第三款、第七條第一、二項
    、第九條，逕以簡易判決處刑如主文。
五、如不服本判決，應於判決送達後10日內，向本院提出上訴狀
    （應附繕本），上訴於本院合議庭。
中　　華　　民　　國　　96　　年　　8 　　月　　30　　日
                  刑事第十二庭  審判長法　官　游紅桃
                                      法  官  曾雨明
                                      法  官  陳雪玉
以上正本證明與原本無異。
如不服本判決，應於送達後10日內，向本院提出上訴狀。
                                      書記官　戴育萍
中　　華　　民　　國　　96　　年　　8 　　月　　30　　日
附錄論罪科刑法條：
中華民國刑法第346條第1項（單純恐嚇罪）
意圖為自己或第三人不法之所有，以恐嚇使人將本人或第三人之
物交付者，處6 月以上5 年以下有期徒刑，得併科1 千元以下罰
金。
